【裁判字號】    95,訴,1485
【裁判日期】    951027
【裁判案由】    稅捐稽徵法等
【裁判全文】
臺灣板橋地方法院刑事判決              95年度訴字第1485號
公  訴  人  臺灣板橋地方法院檢察署檢察官
被      告  甲○○
選任辯護人  趙元昊律師
            許瑞榮律師
上列被告因稅捐稽徵法等案件，經檢察官提起公訴（95年度偵緝
字第168 號），暨移送併辦（94年度偵字第21638 號、95年度偵
緝字第37號），被告於本院準備程序中，就被訴及併案事實為有
罪之陳述，經告知被告簡式審判程序之旨，並聽取當事人、辯護
人之意見後，合議庭裁定由受命法官獨任進行簡式審判程序，判
決如下：
    主  文
甲○○行使從事業務之人，明知為不實之事項，而登載於其業務
上作成之文書，足以生損害於公眾及他人，處有期徒刑伍月，如
易科罰金，以佰元折算壹日。又公司負責人為納稅義務人以詐
術逃漏稅捐，處有期徒刑陸月，如易科罰金，以佰元折算壹日
。應執行有期徒刑拾月，如易科罰金，以佰元折算壹日。
    事  實
一、甲○○係址設於臺北縣永和市○○路○段50之2號2樓之文全
    實業有限公司（下稱文全公司）之負責人，為負責納稅義務
    人文全公司營利事業所得稅申報業務之人（起訴書誤載甲○
    ○為納稅義務人），並以製作各類所得扣繳暨免扣繳憑單及
    文全公司營利事業所得稅結算申報書為其附隨義務。明知乙
    ○○、劉清山、胡天球、蘇文章、蘇福來、王俊雄、陳文進
    、譚冬青、黃春錠、林進順、吳健堂、黃連福、簡文章、蔡
    萬鎰、吳振芳、杜清賢、卓泰福、柯淑娥、林永雄、陳明正
    、王郁栗、李明駿、陳志鴻、陳伯堂、丙○○、鄭文光、林
    信志及陳祥富等二十八人，於民國九十年間，並未在文全公
    司任職支薪，竟為逃漏納稅義務人文全公司之營利事業所得
    稅，而以虛報薪資之不正當方法，於九十一年間向財政部臺
    灣省北區國稅局中和稽徵所，虛列乙○○等二十八人於文全
    公司九十年度薪資費用新台幣（下同）共六百十九萬元（其
    中丙○○為六十萬元、鄭文光為六十五萬元，其餘均為十九
    萬元）。再據以填載於文全公司九十一年度營利事業所得稅
    結算申報書，並分別製作上開各人之九十年度各類所得扣繳
    暨免扣繳憑單，向該局行使之以申報九十一年度營利事業所
    得稅，以此詐術方法逃漏文全公司九十一年度營利事業所得
    稅共一百五十四萬七千五百元，足以生損害於乙○○等二十
    八人及稅捐機關核課稅款之正確性。
二、案經財政部臺灣省北區國稅局中和稽徵所函請臺灣板橋地方
    法院檢察署檢察官偵查起訴暨移送併辦
    理  由
一、訊據被告甲○○對於上揭事實，坦承不諱。此外，並有財政
    部北區國稅局文全公司九十年度綜合所得稅給付清單、九十
    年度營利事業所得稅結算申報書、九十年度營利事業事業所
    得稅結算申報核定通知書、乙○○等二十八人之九十年度各
    類所得扣繳暨免扣繳憑單、營業稅稅籍資料查詢作業表、財
    政部臺北市國稅局及臺灣省北區國稅局綜合所得稅核定通知
    書九十年度申報核定書、財政部臺灣省北區國稅局中和稽徵
    所北區國稅中和一字第○九四一○三六一四五號函檢附文全
    公司申報所得稅扣繳憑單、文全公司設定登記資料、本院函
    查財政部臺灣省北區國稅局中和稽徵所北區國稅中和一字第
    ○九五一○一八○五七號函等件在卷可稽。本件事證明確，
    被告犯行堪以認定，應予依法論科。
二、查被告行為後，刑法部分條文業於九十四年二月二日經總統
    以華總一義字第０九四０００一四九０一號令修正公布，並
    自九十五年七月一日起生效施行（下稱現行刑法）；復參酌
    最高法院九十五年五月二十三日第八次刑事庭會議決議意旨
    ，現行刑法第二條第一項之規定，係規範行為後法律變更所
    生新舊法律比較適用之準據法，於現行刑法施行後，應適用
    現行刑法第二條第一項之規定，為「從舊從輕」之比較；又
    比較時應就罪刑有關之共犯、未遂犯、想像競合犯、牽連犯
    、連續犯、結合犯，以及累犯加重、自首減輕暨其他法定加
    減原因（如身分加減）與加減例等一切情形，綜其全部罪刑
    之結果而為比較。茲分別比較如下：（一）被告行為時之刑
    法第四十一條第一項前段規定：「犯最重本刑為五年以下有
    期徒刑以下之刑之罪，而受六個月以下有期徒刑或拘役之宣
    告，因身體、教育、職業、家庭之關係或其他正當事由，執
    行顯有困難者，得以一元以上三元以下折算一日，易科罰金
    。」依斯時有效施行之罰金罰鍰提高標準條例第二條前段規
    定（業於九十五年五月十七日經總統以華總一義字第０九五
    ０００六九七九一號令修正公布刪除，並自九十五年七月一
    日起生效），依刑法第四十一條易科罰金者，就其原定數額
    提高為一百倍折算一日，則本件被告行為時之刑法及罰金罰
    鍰提高標準條例關於易科罰金折算標準之規定，係以銀元三
    百元折算一日，經折算為新台幣後，應以新台幣九百元折算
    一日。而現行刑法第四十一條第一項前段規定：「犯最重本
    刑為五年以下有期徒刑以下之刑之罪，而受六個月以下有期
    徒刑或拘役之宣告者，得以新台幣一千元、二千元或三千元
    折算一日，易科罰金。」比較修正前、後關於易科罰金折算
    標準之規定，以修正前刑法第四十一條第一項前段及修正前
    罰金罰鍰提高標準條例第二條前段規定，較有利於行為人。
    另同條第二項修正前規定為：「併合處罰之數罪，均有前項
    情形，其應執行之刑逾六月者，亦同。」惟修正後則為：「
    前項規定於數罪併罰，其應執行之刑未巡六月者，亦適用之
    」。換言之，如數罪併罰諭知易科罰金所定應執行逾六月，
    依修正前規定仍得就併罰後之刑諭知易科罰金；然依修正後
    規定，則不得易科罰金，自亦以修正前規定有利於被告。（
    二）刑法第三十三條第五款有關於罰金刑之規定，在刑法施
    行法於九十五年六月十四日修正增訂第一條之一，並自九十
    五年七月一日起施行。關於罰金刑，刑法分則編各罪所定罰
    金刑之貨幣單位原為銀元，修正前刑法第三十三條第五款規
    定：「罰金：一元（銀元）以上。」而依罰金罰鍰提高標準
    條例規定，就七十二年六月二十六日前修正之刑法部分條文
    罰金數額提高二至十倍，其後修正者則不提高倍數，並依現
    行法規所定貨幣單位折算新台幣條例規定，以銀元一元折算
    新台幣三元。修正後刑法第三十三條第五款規定：「罰金：
    新台幣一千元以上，以百元計算之。」刑法第三十三條第五
    款所定罰金貨幣單位經修正為新台幣後，刑法分則各罪所定
    罰金刑之貨幣單位亦應配合修正為新台幣，為使刑法分則編
    各罪所定罰金之最高數額與刑法修正前趨於一致，乃增訂刑
    法施行法第一條之一：「中華民國九十四年一月七日刑法修
    正施行後，刑法分則編所定罰金之貨幣單位為新台幣。九十
    四年一月七日刑法修正時，刑法分則編未修正之條文定有罰
    金者，自九十四年一月七日刑法修正施行後，就其所定數額
    提高為三十倍。但七十二年六月二十六日至九十四年一月七
    日新增或修正之條文，就其所定數額提高為三倍。」從而，
    刑法分則編各罪所定罰金刑之最高數額，於上開規定修正後
    並無不同，惟修正後刑法第三十三條第五款所定罰金刑最低
    數額，較之修正前提高，自以修正前刑法第三十三條第五款
    規定有利於被告。（三）又修正前刑法第五十一條第五款關
    於有期徒刑定執行刑之規定，上限為二十年：修正後則提高
    為三十年，比較修正前後數罪併罰有期徒刑定應執行刑之標
    準，以修正前刑法第五十一條第五款之規定有利於被告。
    是經整體綜合比較全部罪刑之結果，以九十五年七月一日生
    效施行前之刑法規定，較有利於被告，是依現行刑法第二條
    第一項前段規定，自應適用被告行為時之法律即修正前之刑
    法規定論處。
三、被告甲○○為文全公司負責人，其為逃漏納稅義務人文全公
    司九十一年度營利事業所得稅，虛偽登載乙○○等二十八人
    薪資所得不實事項於其業務上作成之扣繳憑單、結算申報書
    ，並持以據報繳納文全公司九十一年度營利事業所得稅而逃
    漏稅捐，核其所為係犯刑法第二百十六條、第二百十五條之
    行使業務上登載不實文書罪、稅捐稽徵法第四十七條第一款
    、第四十一條之納稅義務人公司負責人詐術逃漏稅捐罪。被
    告基於同一犯意，將乙○○等二十八人於九十年間向文全公
    司各領取薪資所得之不實事項，接續登載於其業務上作成之
    各類所得暨免扣繳憑單及營利事業所得稅結算申報書，為接
    續犯，屬單純一罪。惟其登載不實業務文書之低度行為，應
    為其後行使之高度行為所吸收，不另論罪。復按稅捐稽徵法
    第四十七條第一款之規定，係將納稅義務人之公司責任，基
    於刑事政策之考慮，於應處徒刑之範圍，轉嫁於公司負責人
    ，從而因此受罰之公司負責人，乃屬於「代罰」之性質，究
    非屬該公司負責人本身之犯罪行為，自與公司負責人之其他
    犯罪行為間，無方法結果之牽連關係。是被告所犯上開行使
    業務上登載不實文書、逃漏稅捐二罪間，依上開說明，要屬
    犯意各別，行為互異，自應予分論併罰。爰審酌被告之素行
    尚佳、犯罪之動機、目的、手段、逃漏稅額、妨害國家稅收
    程度及對被害人所生危害、犯後坦承犯行之態度等一切情狀
    ，分別量處如主文所示之刑，並依修正前刑法第四十一條第
    一項前段規定，分別諭知易科罰金之折算標準，及定其應執
    行刑後，諭知易科罰金之折算標準。
四、臺灣板橋地方法院檢察署九十四年度偵字第二一六三八號、
    九十五年度偵緝字第三七號移送併辦關於被告虛報胡天球等
    二十六人九十年度在文全公司領取薪資共五百八十一萬元，
    涉及行使業務登載不實文書及逃漏稅捐犯行，核與起訴部分
    為同一事實，本院自得予以審究，附此敘明。
據上論斷，應依刑事訴訟法第273 條之1 第1 項、第299 條第1
項前段，稅捐稽徵法第47條第1 款、第41條，刑法第2 條第1 項
前段、第11條前段、第216 條、第215 條、修正前第41條第1 項
前段、第2 項、修正前第51條第5 款，罰金罰鍰提高標準條例第
1條 前段、修正前第2 條，判決如主文。
本案經檢察官張瑞娟到庭執行職務
中    華    民    國    95    年    10    月    27    日
                        刑事第七庭  法  官  李君豪
以上正本證明與原本無異
如不服本判決，應於判決送達後10日內，向本院提出上訴狀（須
附繕本）
                                    書記官  蕭汝芳
中    華    民    國    95    年    10    月    30    日
附錄本案論罪科刑法條全文：
刑法第二百十六條
行使第二百十條至第二百十五條之文書者，依偽造、變造文書或
登載不實事項或使登載不實事項之規定處斷。
刑法第二百十五條
從事業務之人，明知為不實之事項，而登載於其業務上作成之文
書，足以生損害於公眾或他人者，處三年以下有期徒刑、拘役或
五百元以下罰金。
稅捐稽徵法第四十一條
納稅義務人以詐術或其他不正當方法逃漏稅捐者，處五年以下有
期徒刑、拘役或科或併科新台幣六萬元以下罰金。
稅捐稽徵法第四十七條
本法關於納稅義務人、扣繳義務人及代徵人應處徒刑之規定，於
左列之人適用之：
一、公司法規定之公司負責人。
二、民法或其他法律規定對外代表法人之董事或理事。
三、商業登記法規定之商業負責人。
四、其他非法人團體之代表人或管理人。


司法院資訊處製作；財團法人民間司法改革基金會備份。
